臺灣板橋地方法院刑事裁定　　　　　　 100年度聲字第3149號
聲　請　人　張祐霖
即　被　告
選任辯護人　陳哲民　律師（法律扶助）
上列聲請人即被告因違反毒品危害防制條例案件（100 年度訴字
第643 號），聲請具保停止羈押，本院裁定如下：
    主  文
聲請駁回。
    理  由
一、聲請意旨略以：
（一）按「被告經法官訊問後，認為犯罪嫌疑重大，而有左列情
      形之一，非予羈押，顯難進行追訴、審判或執行者，得羈
      押之︰一、逃亡或有事實足認為有逃亡之虞者。二、有事
      實足認為有湮滅、偽造、變造證據或勾串共犯或證人之虞
      者。三、所犯為死刑、無期徒刑或最輕本刑為五年以上有
      期徒刑之罪者。」，刑事訴訟法第101 條定有明文，準此
      ，法院為羈押之裁定，須該當下列之要件：一、被告犯罪
      嫌疑重大。二、有刑事訴訟法第101 條第1 項所列3 款情
      形之一（即法定羈押原因）。三、非予羈押顯難進行追訴
      、審判或執行，亦即「客觀上有羈押之必要」，此即羈押
      之3 要件（參照最高法院87年度台抗字第87號裁定）。又
      按「所謂羈押之必要性，係由法院就具體個案，依職權衡
      酌是否有非予羈押顯難保全證據或難以遂行訴訟程序者為
      準據。換言之，被告縱屬犯罪嫌疑重大，且具有法定羈押
      原因，若依比例原則判斷並無羈押之必要者，自得為停止
      羈押之裁定，或改以其他干預被告權利較為輕微之強制處
      分，刑事訴訟法第一百零一條之二之具保、責付，第一百
      十一條第五項之限制住居等規定即本此意旨而設」（參照
      臺灣高等法院96年度抗字第1110號裁定意旨）。是縱被告
      該當羈押之要件，若經衡量後認為無羈押之必要者，亦應
      改採其他侵害人民權益較小之處分，此為羈押三要件中「
      必要性」之要件，刑事訴訟法第一百十四條之各款事由即
      係「無羈押必要性」之明文規定，有各該事由之一，則應
      認無羈押之必要，法院自不應駁回具保停止羈押之聲請。
（二）查本件被告因涉犯毒品危害防制條例案件，經法院裁定羈
      押，惟本件業經調查證據完畢，相關證人之證詞均已詳載
      於卷內筆錄，證物亦均已扣案，是足見被告顯無湮滅、偽
      造、變造證據或勾串共犯或證人之虞。再者，被告在國內
      亦有住所，尚無逃亡或藏匿之虞，是亦無「非予羈押，顯
      難進行追訴、審判或執行」之情形，從而，本件實已不符
      刑事訴訟法第101 條所定羈押之要件。
（三）參以，羈押之目的既在保全刑事追訴，倘被告並無逃亡或
      使案情晦暗之危險，自難僅以重罪即推論被告即有羈押之
      必要，蓋羈押畢竟係屬干預人身自由最強烈之手段，若得
      以其他強制處分達到保全追訴之目的，羈押即顯非必要之
      手段。參酌於現行實務，就被告涉犯重罪時，每有以限制
      住居並命被告定期向住所地警察機關報到等方式來達到保
      全訴追的目的，且效果良好，未見有因此而遭法院再執行
      羈押者。準此，本件被告即便所涉犯者為重罪，惟既無任
      何證據足認被告有串供或逃亡之虞，則基於比例原則及羈
      押最後手段之考量，本件實無理由不以具保及限制住居，
      並命被告定期向警察機關報到之方式來取代採取最嚴厲的
      羈押處分。
（四）綜上所陳，請考量本件已無羈押之必要，准予具保停止羈
      押，以維權益。
二、按法院對被告執行之羈押，本質上係為使訴訟程序得以順利
    進行或為保全證據或為保全對被告刑罰之執行之目的，而對
    被告所實施之剝奪人身自由之強制處分。而刑事被告經法官
    訊問後，認為犯罪嫌疑重大，而逃亡或有事實足認為有逃亡
    之虞，或有事實足認為有湮滅、偽造、變造證據或勾串共犯
    或證人之虞者，或所犯為死刑、無期徒刑或最輕本刑為5 年
    以上有期徒刑之罪等情形之一者，非予羈押，顯難進行追訴
    、審判或執行，得羈押之，為刑事訴訟法第101 條第1 項所
    明定。又關於刑事訴訟法第101 條第1 項第3 款規定是否違
    憲乙節，司法院於民國（下同）98年10月16日作出釋字第66
    5 號解釋認：「該款規定，於被告犯該款規定之罪，犯罪嫌
    疑重大，且有相當理由認為有逃亡、湮滅、偽造、變造證據
    或勾串共犯或證人之虞，非予羈押，顯難進行追訴、審判或
    執行者，得羈押之。於此範圍內，該條款規定符合憲法第二
    十三條之比例原則，與憲法第八條保障人民身體自由及第十
    六條保障人民訴訟權之意旨，尚無牴觸」。是被告所犯之罪
    ，如為死刑、無期徒刑或最輕本刑為五年以上有期徒刑之罪
    ，犯罪嫌疑重大，且有相當理由認為有逃亡、湮滅、偽造、
    變造證據或勾串共犯或證人之虞，非予羈押，顯難進行追訴
    、審判或執行者，自得羈押之。又上開釋字第665 號解釋，
    係要求附加考量被告除犯刑事訴訟法第101 條第1 項第3 款
    所列重罪外，是否有相當理由足認其有逃亡、湮滅、偽造、
    變造證據或勾串共犯或證人等之虞。該等附加考量與單純考
    量同條第1 項第1 款、第2 款之羈押原因仍有程度之不同。
    是以伴同重罪羈押予以考量之逃亡之虞，與單純成為羈押原
    因之逃亡之虞其強度尚有差異，亦即伴同重罪羈押考量之逃
    亡之虞，其理由強度可能未足以單獨成為羈押原因，然得以
    與重罪羈押之羈押原因互佐。另重罪常伴隨有逃亡、滅證之
    高度可能，係趨吉避凶、脫免刑責、不甘受罰之基本人性，
    倘一般正常之人，依其合理判斷，可認為該犯重罪，嫌疑重
    大之人具有逃亡或滅證之相當或然率存在，即已該當「相當
    理由」之認定標準，不以達到充分可信或確定程度為必要（
    參照最高法院100 年度台抗字第246 號刑事裁定意旨）。
三、經查：本件聲請人即被告張祐霖前經本院認其涉犯毒品危害
    防制條例第4 條第1 項、第2 項等罪名，犯罪嫌疑重大，有
    刑事訴訟法第101 條第1 項第1 款、第2 款、第3 款情形，
    非予羈押，顯難進行審判、執行，乃於100 年3 月23日裁定
    自該日起執行羈押，並禁止接見通信，嗣於10 0年5 月20日
    ，再經本院裁定應自100 年6 月23日起延長羈押2 月，並禁
    止接見通信在案，而本案於100 年7 月15日辯論終結，而就
    證人部分雖均經調查完畢，已無湮滅、偽造、變造證據或勾
    串共犯或證人之虞；然被告涉犯共11件販賣第一級毒品海洛
    因及1 件販賣第二級毒品甲基安非他命罪行，為最重本刑為
    死刑、無期徒刑及七年以上有期徒刑之重罪，且犯罪嫌疑重
    大，其逃匿以規避審判程序進行及刑罰執行之可能性甚高，
    良以重罪常伴有逃亡之高度可能，係趨吉避凶、脫免刑責、
    不甘受罰之基本人性，自有相當理由認為其有逃亡之可能，
    若命被告具保、責付或限制住居等侵害較小之手段，均不足
    以確保審判或執行程序之順利進行，是審酌被告所涉情節，
    尚無羈押以外之方法得以代替。是本院認本件羈押理由仍未
    完全消滅，為確保將來審判、執行之順利進行，仍有繼續羈
    押之必要。此外，被告復查無具有刑事訴訟法第114 條各款
    所定不得駁回具保聲請之情形。從而，本院審酌被告所涉各
    項情節，認其羈押原因尚未消滅，所請具保停止羈押，尚難
    准許，應予駁回。
中    華    民    國    100    年    7    月    29    日
                  刑事第八庭  審判長法  官  陳鴻清
                                    法  官  劉安榕
                                    法  官  賴彥魁
以上正本證明與原本無異。
如不服本裁定，應於收受送達後五日內向本院提出抗告狀。
                                    書記官  黃頌棻
中    華    民    國    100    年    7    月    29    日